【裁判字號】    89,自,35
【裁判日期】    891108
【裁判案由】    侵占
【裁判全文】
臺灣板橋地方法院刑事裁定                            八十九年度自字第三五號
    自  訴  人  佳忠交通有限公司
    代  表  人  甲○○
    代  理  人  丙○○
    被      告  乙○○
右列被告因侵占案件，經自訴人提起自訴，本院裁定如左：
    主  文
自訴駁回。
    理  由
一、自訴意旨略以：被告乙○○於民國八十七年十二月十二日至自訴人佳忠交通有限
    公司承租車牌號碼ＤＨ－四五二號營業小客車，約定每日應給付租金新台幣（下
    同）四百元，詎被告竟自八十八年二月起拒付租金，並將上開車輛據有己有，且
    避不見面，經自訴人迭次催討，被告亦置之不理，致自訴人損害擴大，因認被告
    涉犯刑法侵占罪嫌云云。
二、按法院或受命法官於自訴案件第一次審判期日前，訊問自訴人、被告及蒐集或調
    查證據，訊問及調查結果，如認為案件有刑事訴訟法第二百五十二條至第二百五
    十四條之情形者，得以裁定駁回自訴，並準用第二百五十三條第二項至第四項之
    規定，刑事訴訟法第三百二十六條第三項定有明文。次按侵占罪之主觀要件，須
    持有人變易其原來之持有意思而為不法所有之意思，如僅將持有物延不交還，不
    能遽論以該罪，最高法院二十三年度上字第一九一五號著有判例足循。
三、本件自訴人認被告乙○○涉犯前揭侵占罪嫌，無非係以被告承租該營業用小客車
    後，未如期給付租金及繳回車輛，並提出計程車租賃合約書、存證信函各乙紙為
    其論據。訊據被告固坦承於八十七年十二月十二日，向自訴人承租上揭車輛，並
    約定每日應給付租金四百元，自八十八年二月份起即未付租金，迄八十八年六月
    十五日將該車輛交還自訴人止，共積欠租金五萬三千二百元等情不諱，惟堅詞否
    認有何侵占之犯意，並辯稱：伊係因有一段期間收入不好，始未繳租金，後伊於
    八十八年六月十五日，在臺北縣中和市○○○○道路上已將該車輛返還自訴人之
    代理人丙○○等語。經查：被告供稱已將右述車輛返還自訴人乙節，為自訴人代
    理人丙○○所是認（詳本院八十九年一月二十七日訊問筆錄），足徵被告應無不
    法所有之意圖甚明。再被告於八十八年二月時，共積欠自訴人租金一萬二千九百
    元，然被告於八十八年三月之某日清償六千元，另被告之母親於八十八年四月十
    七日，於自訴人代理人丙○○前往被告住處之際，代被告清償七千二百元等情，
    業據自訴人代理人丙○○供述綦詳（詳本院八十九年八月三日訊問筆錄），則衡
    諸常情，苟被告確有圖取不法所有之意，何有付清部分租金之理。復參以被告於
    本案調查中，業與自訴人達成和解，雙方約定被告應每月清償五千三百二百元，
    自訴人代理人丙○○亦表明不願訴追等節，並經自訴人代理人丙○○供承在卷（
    詳本院八十九年十月十七日訊問筆錄），益徵被告對所承租之前開車輛並無不法
    所有之意圖。至被告雖有遲付租金之情形，惟尚難徒憑此即遽認被告有何侵占意
    圖。是本件純屬民事糾葛，應循民事途徑解決。此外復無其他積極事證足資證明
    被告有何侵占犯行，應認被告犯罪嫌疑尚有不足，揆諸前揭說明，本件自訴應予
    駁回。
據上論斷，應依刑事訴訟法第三百二十六條第三項、第二百五十二條第十款，裁定如
主文。
中    華    民    國      八十九        年      十一    月      八      日
                                  臺灣板橋地方法院刑事第四庭
                                          法  官  游  秀  雯
右正本證明與原本無異。
如不服本裁定，應於送達後五日內，向本院提出抗告狀。
                                          書記官  吳  尚  文
中    華    民    國      八十九        年      十一    月      十三    日


司法院資訊處製作；財團法人民間司法改革基金會備份。
